臺灣高等法院刑事裁定
110年度毒抗字第944號
抗  告  人  
即  被  告  張清心



上列抗告人即被告因違反毒品危害防制條例案件，不服臺灣新北
地方法院110年度毒聲字第1218號，中華民國110年5月13日裁定
，提起抗告，本院裁定如下：
    主  文
抗告駁回。                                             
    理  由
一、原裁定意旨略以：抗告人即被告甲○○（下稱被告）基於施用
    第二級毒品之犯意，於民國109年12月20日中午12時許，在
    新北市土城區友人住處，將第二級毒品甲基安非他命置入玻
    璃球內，以燒烤吸食煙霧之方式，施用第二級毒品甲基安非
    他命1次，嗣於109年12月23日上午8時35分許，為警持法院
    核發之搜索票前往被告住居所執行搜索，經被告同意後採集
    其尿液送驗，結果呈第二級毒品甲基安非他命陽性反應等事
    實，業據被告坦承不諱，復有勘察採證同意書、臺北市政府
    警察局偵辦毒品案件尿液檢體委驗單、台灣尖端先進生技醫
    藥股份有限公司110年1月8日出具之濫用藥物檢驗報告（原
    裁定誤載109年12月29日，應予更正）附卷可稽（見臺灣新
    北地方檢察署110年度毒偵字第2109號卷〈下稱毒偵卷〉第11
    頁、第61頁至第63頁），足認被告之自白與事實相符，被告
    犯行堪以認定。又被告前於91間，因施用毒品案件，經臺灣
    板橋地方法院（現改制為臺灣新北地方法院，下稱新北地院
    ）以91年度毒聲字第3674號裁定送觀察、勒戒，嗣因有繼續
    施用毒品傾向，經新北地院92年度毒聲字第1046號裁定強制
    戒治，於92年10月3日因停止處分出監乙情，另有本院被告
    前案紀錄表可憑，是被告本件於109年12月20日施用第二級
    毒品甲基安非他命之行為，距其上次受觀察、勒戒及強制戒
    治執行完畢已逾3年，檢察官聲請觀察、勒戒，於法自屬有
    據，爰依毒品危害防制條例第20條第3項之規定，裁定將被
    告送入勒戒處所觀察、勒戒，其期間不得逾2月等語。
二、抗告意旨略以：警方持新北地院核發之搜索票前往被告之住
    居所執行搜索時，並無搜索到被告吸食或販毒之工具、毒品
    或相關證物，卻在無出示拘票之情形下，就強行將被告帶回
    分局，剝奪被告人身自由16小時，被告一開始並未同意警方
    採集尿液送驗，係因警方威嚇將報請檢察官強制驗尿，且擴
    大偵辦後才採尿，並在採尿完畢後遭逼簽「自願同意採尿」
    ，警方更是在109年12月23日凌晨6點逮捕被告後，至晚間10
    點30分才拿拘票叫被告簽名、蓋手印，並說現由檢察官拘提
    ，如此之辦案方式、手段、過程實不合理。被告於偵訊時均
    坦白承認，勇於面對，由於工作為凌晨維修高速公路及道路
    通信設備，因一時迷惘，再次觸犯法律，深感悔悟，被告自
    始至今都有正當工作，也準時向觀護人報到，更不是終日吸
    食毒品，請求給予被告一個重新之機會，撤銷原裁定，改以
    戒癮治療云云。
三、按犯第10條之罪者，檢察官應聲請法院裁定，或少年法院（
    地方法院少年法庭）應先裁定，令被告或少年入勒戒處所觀
    察、勒戒，其期間不得逾2月；觀察、勒戒後，檢察官或少
    年法院（地方法院少年法庭）依據勒戒處所之陳報，認受觀
    察、勒戒人無繼續施用毒品傾向者，應即釋放，並為不起訴
    之處分或不付審理之裁定；認受觀察、勒戒人有繼續施用毒
    品傾向者，檢察官應聲請法院裁定或由少年法院（地方法院
    少年法庭）裁定令入戒治處所強制戒治，其期間為6個月以
    上，至無繼續強制戒治之必要為止，但最長不得逾1年；依
    前項規定為觀察、勒戒或強制戒治執行完畢釋放後，3年後
    再犯第10條之罪者，適用前2項之規定，109年1月15日修正
    公布、同年7月15日生效施行之毒品危害防制條例第20條第1
    項至第3項分別定有明文。又上開所謂「3年後再犯」，應跳
    脫以往窠臼，以「3年」為期，建立「定期治療」之模式，
    只要本次再犯（不論修正施行前、後）距最近1次觀察、勒
    戒或強制戒治執行完畢釋放，已逾3年者，即該當之，不因
    期間有無犯第10條之罪經起訴、判刑或執行而受影響（最高
    法院109年度台上字第3826號判決意旨參照）。
四、經查：
  ㈠被告於上開時間、地點，施用第二級毒品甲基安非他命1次之
    事實，業據被告於偵查時坦承不諱（見毒偵卷第55頁、第79
    頁），且被告於109年12月23日上午11時15分許為警採集之
    尿液，經送請台灣尖端先進生技醫藥股份有限公司以酵素免
    疫分析法（EIA）初步檢驗、氣相層析質譜儀（GC/MS）確認
    檢驗後，結果呈第二級毒品甲基安非他命陽性反應，有該公
    司110年1月8日濫用藥物檢驗報告、臺北市政府警察局偵辦
    毒品案件尿液檢體委驗單（尿液檢體編號：121986號）及勘
    察採證同意書可佐（見毒偵卷第11頁、第61頁至第63頁），
    而該結果既採用氣相層析質譜儀（GC/MS）進行確認，已足
    排除偽陽性反應之可能，可認被告之任意性自白與事實相符
    ，被告於109年12月20日中午12時許，在新北市土城區友人
    住處，確有施用第二級毒品甲基安非他命1次之犯行甚明。
　㈡又被告前於91年間，因施用毒品案件，經新北地院以91年度
    毒聲字第3674號裁定送觀察、勒戒，嗣因有繼續施用毒品傾
    向，經新北地院以92年度毒聲字第1046號裁定令入戒治處所
    施以強制戒治，並經新北地院於92年8月29日以92年度毒聲
    字第2684號裁定停止戒治，所餘戒治期間付保護管束後，於
    92年10月3日因停止處分出監，因強制戒治於93年4月8日期
    滿，於93年4月14日經新北地檢署檢察官以93年度戒毒偵字
    第155號為不起訴處分乙節，有本院被告前案紀錄表可參，
    可知被告係於受觀察、勒戒及強制戒治執行完畢釋放後，3
    年後再為本件施用第二級毒品甲基安非他命之犯行。從而，
    原審依檢察官之聲請，裁定將被告送勒戒處所觀察、勒戒，
    期間不得逾2月，於法即無不合。
　㈢被告雖執前詞提起抗告；惟查：
　⒈被告係因另案涉有違反毒品危害防制條例罪嫌，經警方執搜
    索票前往住居所執行搜索後，同意配合警方前往臺北市政府
    警察局文山一分局說明案情，一開始曾向警方表示不同意採
    集尿液，之後因警方表示要聲請強制驗尿，即主動配合警方
    ，同意採集尿液等節，業據被告於警詢時供承明確（見毒偵
    卷第9頁至第10頁），被告並簽署勘察採證同意書在卷（見
    毒偵卷第11頁），是被告最終同意接受員警採尿之調查，既
    經記載於筆錄及勘察採證同意書內，自可認被告係基於其自
    由意志而為採尿，並非出於員警之強制處分為之。又依被告
    於109年12月24日偵查時供承：沒有受警察強暴脅迫利誘，
    對於警詢過程沒有意見，有採尿，對於採尿過程沒有意見等
    語（見毒偵卷第55頁）、於110年4月12日偵查時供稱：對於
    109年12月23日在警局採尿之過程沒有意見，送驗尿液是自
    己親自排放封瓶，坦承施用第二級毒品甲基安非他命之犯行
    ，目前有工作，請給予戒癮治療之機會等語（見毒偵卷第79
    頁），可知縱使警方曾於被告最初表示不同意採尿後，告以
    要聲請強制驗尿，以被告斯時係意識健全、具有是非辨別能
    力之成年人，佐以被告前有施用毒品而經法院裁定送觀察勒
    戒、強制戒治及判處罪刑之前案紀錄等情，被告當可本於自
    身經驗判斷是否要任由警方依循法定程序聲請強制驗尿，或
    由其自主決定同意採集尿液，其最終既同意接受採尿及簽名
    、捺印指紋，再自行排放、採集尿液檢體並當場封瓶、捺印
    ，自可認其係其出於自願性同意而為採尿，尚難以警方有告
    知聲請強制驗尿一節，遽論被告並未同意採集尿液。況被告
    倘非基於自由意志而採尿，何以於歷次偵查中均未提出抗辯
    ，甚曾表示希望可以戒癮治療？被告嗣後以此為辯，實不足
    取。至警方於本件採尿程序執行完畢後，因另案偵查結果，
    認應報請檢察官拘捕被告之程序有無違法，係屬另案審理時
    應審酌之事項，本件採尿程序既為個別獨立之合法偵查作為
    ，自不因拘捕程序有無瑕疵而推翻其適法性，附此敘明。
　⒉再者，檢察官對於「初犯」及「3年後再犯」施用毒品案件，
    本得按照個案情形，依法裁量決定採行「緩起訴之戒癮治療
    」或「觀察、勒戒」，而是否給予施用毒品者為附命完成戒
    癮治療之緩起訴處分，係屬檢察官之職權，並非法院所得介
    入審酌，法院原則上應尊重檢察官職權之行使，僅就檢察官
    之判斷有違背法令、事實認定有誤或其他裁量重大明顯瑕疵
    等事項，予以有限之低密度審查。本件檢察官既認被告符合
    觀察、勒戒及強制戒治執行完畢後，3年後再犯之要件，並
    於訊問被告後，考量被告經強制戒治執行完畢後，屢因施用
    毒品案件經法院判處罪刑確定，且因案於109年4月6日假釋
    出監後，再為本件施用毒品案件，足見其並未戒絕毒癮，再
    參以其另涉有毒品案件，現由新北地院以110年度訴字第117
    號案件審理中，認不適宜為戒癮治療之緩起訴處分，而為令
    入勒戒處所施以觀察、勒戒之聲請，尚難認檢察官之判斷有
    違背法令、事實認定有誤或其他裁量重大明顯瑕疵之情。至
    被告之工作狀況或另案審理情形為何，與被告是否令入勒戒
    處所觀察、勒戒之判斷無關，且均非可免予觀察、勒戒執行
    之法定事由。
五、綜上所述，原裁定以被告施用第二級毒品甲基安非他命1次
    之犯行事證明確，且符合觀察、勒戒之要件，依毒品危害防
    制條例第20條第3項、第1項及觀察勒戒處分執行條例第3條
    第1項規定，裁定將被告送勒戒處所觀察、勒戒，核無違誤
    ，被告仍執前詞提起抗告，並無理由，應予駁回。
據上論斷，應依刑事訴訟法第412條，裁定如主文。
中　　華　　民　　國　　110 　年　　6 　　月　　28　　日
                  刑事第四庭  審判長法　官  陳筱珮
                                    法　官  吳元曜
                                    法　官  羅郁婷
以上正本證明與原本無異。
不得再抗告。
                                    書記官  蔡易霖
中　　華　　民　　國　　110 　年　　6 　　月　　28　　日